【裁判字號】    96,勞訴,13
【裁判日期】    970415
【裁判案由】    損害賠償
【裁判全文】
臺灣雲林地方法院民事判決              96年度勞訴字第13號
原      告  甲○○
被      告  松億木業有限公司
法定代理人  乙○○
訴訟共同
代  理  人  張育誠律師
            簡承佑律師
上列當事人間請求損害賠償事件，本院於民國97年4月1日言詞辯
論終結，判決如下：
    主  文
被告應給付原告新台幣八千三百七十元，及自民國九十六年十一
月七日起至清償日止，按年息百分之五計算之利息。
原告其餘之訴駁回。
本判決得假執行。
訴訟費用新台幣一萬八千九百一十九元，由原告負擔新台幣一萬
八千元，由被告負擔新台幣九百一十九元。
    事實及理由
甲、兩造之主張:
一、原告方面：
（一）原告於95年6 月23日受僱於被告松億木業有限公司擔任木
      工，同年7 月12日上午10時許，原告於被告位於雲林縣斗
      六市○○路178 號之工廠內工作時，因操作鋸台致右手尺
      動脈及尺神經遭機台切斷，嚴重損害右手掌運動功能，嗣
      經台大醫院雲林分院進行手術與復健治療後，右手仍嚴重
      萎縮，永久遺存運動障礙。爰依下列規定，請求被告給付
      職業災害補償共計新台幣（下同）1,806,000 元。各項請
      求之基礎與明細如下:
   1、依勞工保險條例第53條及勞工保險殘廢給付標準表第88項
      第七級一上肢遺存顯著運動障害者給付440 天，又依同條
      例第54條被保險人因職業災害所致成殘廢，依給付標準增
      加百分之50，原告於上開災號發生之時月薪為2,1000元，
      核算日薪為700 元，故被告應補償之金額為：700 X440X1
      .5 ＝462,000元。
   2、依勞動基準法第59條第2 款規定，勞工醫療期間，不能恢
      復工作，凡在家休養、住院或在醫院進行門診、復健等，
      雇主應按其原領工資數予以補償，最高以兩年計，故被告
      應補償原告之薪資數額為：21,000X24＝504,000 元。
   3、復依上開第59條第2 款之規定，勞工因所受傷害致成終身
      殘廢且永遠無法恢復原工作，雇主得一次給付40個月平均
      工資終結補償責任，故被告應再給付原告：21,000X40＝
      840,000 元等語。
（二）並聲明: (1)被告應給付原告1,806,000 元，及自訴狀繕本
      送達翌日（96年11月7 日）起至清償日止，按年息5%計算
      之利息; (2)訴訟費用由被告負擔。
二、被告方面:
（一）被告為原告投保之勞工保險業於95年7 月12日即原告發生
      本件職業災害當日生效，原告稱被告未為其投保勞保，致
      其無法向勞工保險局申請理賠，顯非事實。
（二）原告於受傷後經送台大醫院雲林分院急診並接受手術治療
      ，共計住院8天。嗣原告出院返家休養至95年9月1日，因
      傷勢好轉即返回被告公司繼續上班，並在被告公司持續工
      作將近半年之久，於96年2月間被告公司休完年假後，卻
      不見原告前來公司上班，經被告與原告聯絡後，原告表示
      要離職不再返回公司工作。而因原告未辦理離職手續，更
      連續曠職多日，被告公司不得已才依公司作業員規章第8
      條契約管理條例規定，將原告以連續曠職超過3 天予以革
      職，並於96年3 月7 日將原告辦理勞保退保。
（三）原告發生本件職業傷害後，被告公司亦曾向原告表示，倘
      其受有勞工保險條例規定得請領理賠給付之傷害，請其提
      供相關申請勞保給付之證明文件，由被告公司代為提出申
      請。然原告受傷後，仍在被告公司工作達半年之久，始終
      未提供任何相關申請勞保給付之證明文件，反於其離職多
      月後，竟以被告未為其投保勞保，致其無法向勞工保險局
      申請理賠受有損失為由，提起本件訴訟。
（四）原告雖主張其受傷之程度達勞工保險殘廢給付標準表第88
      項第七級之殘廢等級，而其領有月薪為21,000元，換算日
      薪700 元，並符合勞動基準法第59條第2 項規定有在醫療
      中不能工作等情事，然均未見原告舉證。
（五）依勞動基準法第59條第2 款規定，僱主就勞工受傷後補償
      責任，應先以該條第2 款前段補償，若勞工傷勢治療超過
      2 年期間仍未痊癒時，則僱主得選擇適用該款後段規定一
      次給付免除補償責任，故該條款前後段所定之僱主補償責
      任並非同時存在，原告自不得均加以請求。又依同法第34
      條規定，僱主依第59條規定所負之補償責任，倘依勞工保
      險條例支付費用補償時，得予以抵充之，故原告將上開勞
      工保險條例及勞動基準法之補償責任均合併計算，於法尚
      有未合。
（六）被告於原告受傷住院後，曾為原告支付醫療費用26,396元
      ，並給付原告休養期間之薪資32,250元及6,000 元慰問金
      ，依勞動基準法之規定自得予以扣抵等語。
（七）並聲明：(1)原告之訴駁回；(2)訴訟費用由原告負擔。
乙、本件兩造所不爭執之事項及主要爭點:
一、不爭執事項：
（一）原告自95年6 月23日起受僱於被告公司上班，日薪643 元
      ，有工作才有薪資，於同年7 月12日早上10點在被告公司
      工作中，發生職業災害受傷，被告幫原告投保的勞工保險
      ，在95年7 月12日生效。
（二）原告於發生上開職業災害後，至台大醫院急診治療，共住
      院8 天，期間自95年7 月12日至同年月19日，後返家休養
      ，至同年9 月1 日返被告公司繼續上班，於96年2 月間休
      完農曆年假後，未再繼續至被告公司上班。
（三）原告受傷後，被告有為原告支付醫療費用26,396元，並給
      付原告6000元之慰問金及休養期間之薪資32,250元。
（四）原告因本件職業傷害，經勞工保險局於97年1 月16日第00
      0000000000號通知書核定，符合殘廢給付標準表第9 項之
      規定，按審定殘廢當月起前六個月平均投保薪資16,500元
      （日給付額550 元），發給第13等級職業傷病殘廢給付90
      日，計49,500 元，業經原告受領完畢。
二、主要爭點:
（一）原告的受傷是否已達到勞工保險殘廢給付標準表第88項第
      七級所規定的一上肢顯著的運動傷害？
（二）原告請求被告給付補償之計算方式是否有重覆？
丙、得心證之理由:
一、查原告因本件職業傷害所遺存之殘廢，經台大醫院雲林分院
    診斷結果，係屬神經障害殘廢，其右手肌力略降，「通常無
    礙勞動，但由醫學上可證明遺存神經症狀」之障害。且經勞
    工保險局據據以審查原告殘廢程度為符合勞工保險殘廢給付
    標準表規定之第9 項，並按審定殘廢當月起前六個月平均投
    保薪資16,500元（日給付額550 元），發給第13等級職業傷
    病殘廢給付90日，計49,500元，經原告受領完畢等情，為兩
    造所不爭執，並有被告所提出之台大醫院雲林分院勞工保險
    殘廢診斷書（第106 至120 頁）及勞工保險局97年1 月16日
    第000000000000號核定通知書等影本在卷可按（第41頁）。
    原告因本件職業災害遺存上開障害，足信無誤。
二、因此，原告空言主張其遺存勞工保險殘廢給付標準表第88項
    第七級一上肢遺存顯著之運動障害，且永久不能工作，而依
    勞工保險條例第53條及54條規定，請求被告給付462,000 元
    之殘廢補償，為無理由，應予駁回。
三、按勞工因遭遇職業災害而致殘廢、傷害，在醫療中不能工作
    時，僱主應按其原領工資數額予以補償。又勞工經治療終止
    後，經指定之醫院診斷，審定其身體遺存殘廢者，僱主應按
    其平均工資及其殘廢程度，一次給予殘廢補償。殘廢補償標
    準，依勞工保險條例有關之規定，勞動基準法第59條第2 款
    及第3 款分別定有明文。原告因本件職業災害而受傷害就醫
    ，並遺存殘廢，原告依上開勞動基準法之規定，請求被告給
    付薪資補償及殘廢補償，自屬有據。茲逐項審酌其請求如下
    :
（一）薪資補償部分：
  1、 原告請求被告給付2 年之薪資補償計504,000 元。
  2、 然查勞動基準法第59條第2 款規定之薪資補償，係限於勞
      工「因遭職業災害而受傷，在醫療中不能工作時」之期間
      為限，如醫療已告一段落，僅其身體遺存殘廢，並非醫療
      中不能工作之時，自不能據以請求給付薪資補償，此觀該
      條文規定甚明。
  3、 而原告於95年7 月12日發生本件職業災害受傷，至台大醫
      院雲林分院治療至同年月19日出院返家休養，至同年9 月
      1 日返被告公司繼續上班等情，為兩造所不爭執。則其在
      醫療中不能工作之期間應為50日。依此計算，原告得請求
      之薪資補償為32,150元（643X50=32150）。
  4、 又被告業經給付原告本件職災療養期間之薪資32,250元，
      為兩造所不爭執。經抵扣原告得請求之上開薪資補償結果
      ，並無剩餘。原告自不能再請求其因本件職業災害治療，
      不能工作期間之薪資補償。
（二）殘廢補償：
  1、 原告又依同條例第59條第2 款但書規定，請求被告給付40
      個月平均工資之殘廢補償84萬元等語。
  2、 然查，上開但書規定之補償，係為免雇主因勞工醫療中不
      能工作之期間過長，使補償責任額久懸未決與無限制擴大
      ，而給予雇主得選擇一次給付免除此項補償責任所為之規
      定，而非屬勞工獨立之請求權基礎，原告據此向被告請求
      一次給付40個月平均工資之殘廢給付，應有誤會。
  3、 勞工職業災害殘廢補償之依據，應為勞動基準法第59條第
      3 款規定。而依上開規定，殘廢補償，應按其平均工資及
      殘廢程度，一次給予殘廢補償。補償標準，則依勞工保險
      條例有關之規定。依原告所遺存殘廢程度，係符合勞工保
      險殘廢給付標準表規定第9 項之障害，為第13等級，應發
      給90日之工資計算結果，被告應補償原告57,870元（643X
      90=57870）。
  4、 然上開殘廢補償，依勞工保險條例或其他法令規定，已由
      雇主支付費用補償者，雇主得予抵充之，勞動基準法第59
      條本文定有明文。上開原告得請求之殘廢補償57,870元，
      扣除其已領得之勞工保險給付49,500元等於8,370 元（00
      000-0000 0=8370） ，原告超過上開金額之請求，為無理
      由。
三、又原告發生本件職業災害後，被告曾給付原告慰問金6000元
    ，亦為兩造所不爭執，雖足信屬實。然慰問金之性質，依一
    般社會通常之信念，係屬贈與。因此，被告主張以上開慰問
    金扣抵原告之請求云云，為無足採。
四、綜上所述，原告請求被告給付職業災害補償1,806,000 元，
    於殘廢補償8,370 元，及自訴狀繕本送達翌日即96年11月7
    日起至清償日止，按年息5%計算之利息部分，為有理由，應
    予准許; 逾此部分之請求，為無理由，應予駁回。
五、本判決所命給付之金額未逾50萬元，應依民事訴訟法第389
    條第1 項第5 款規定依職權宣告假執行。爰酌定相當之擔保
    金額宣告之。
六、訴訟費用負擔之依據：民事訴訟法第79條。
中    華    民    國    97    年    4     月    15    日
                  勞工法庭    法  官  黃一馨
以上為正本，係照原本作成。
如對本判決上訴，須於判決送達後廿日內向本院提出上訴狀
中    華    民    國    97    年    4     月    15    日
                              書記官  王秀如


司法院資訊處製作；財團法人民間司法改革基金會備份。
